臺灣高等法院民事裁定　　　　　　　 100年度抗更(一)字第10號
抗　告　人　吳明憲
相　對　人　陳睿謙
上列當事人間假扣押事件，對於中華民國99年7月13日臺灣臺北
地方法院99年度裁全字第2168號所為裁定提起抗告，經最高法院
第一次發回，本院裁定如下：
    主  文
抗告駁回。
抗告及再抗告費用由抗告人負擔。
    理  由
一、抗告人抗告理由略以：本件相對人僅提出匯款回條影本，並
    無足以證明兩造間有何債權債務關係，且客觀上無發生抗告
    人逃亡或逃匿之恐難執行之事實，亦更無浪費財產、增加負
    擔或財產為不利益之處分使相對人不能強制執行之行為，是
    原法院命相對人提供相當之擔保以代釋明，即對抗告人之財
    產為假扣押，實嫌速斷，又該匯款回條係由「何芃穎」所匯
    款，並非相對人所為，是相對人聲請該假扣押所附證據，形
    式上根本無對抗告人有何債權債務關係，是原法院就此准予
    假扣押，於法未合，應予廢棄等語。
二、本件相對人即債權人在原法院聲請及本院陳述意見略以：
  (一)抗告人以投資不動產名義引誘相對人誤信而出資，並交付新
    台幣(下同)605萬元予抗告人，詎抗告人未用於投資，又拒
    絕還款，605萬元之債權原即由相對人帳戶匯出，何芃穎為
    相對人之母，早已將該筆債權讓與長子即相對人，並以存證
    信函正式通知抗告人，抗告人亦已知悉。
  (二)抗告人早於相對人聲請假扣押之前，即陸續將下列財產變賣
    或為不利益處分：
    1.抗告人於民國(下同)99年5月27日，將桃園縣蘆竹鄉○○
      路27號13樓房屋及其土地持分(下簡稱27號房地)，為妻田
      慰慈之債務，提供物保，向上海商業儲蓄銀行設定2,040
      萬元最高限額抵押。
    2.於99年7月9日，將其桃園縣蘆竹鄉○○路137號14樓房屋
      及土地持分(下簡稱137號房地)過戶賣予訴外人林玉華。
  (三)抗告人於收受原法院假扣押裁定後，又將其名下保時捷跑車
    於提出抗告狀之同日之99年9月6日過戶予第三人，其欲脫產
    之意圖，至為明顯，是相對人不及時聲請假扣押，則抗告人
    前述之行為，對於相對人而言，確有日後不能強制執行或甚
    難執行之虞，已符合假扣押之要件。
三、按債權人就金錢請求或得易為金錢請求之請求，欲保全強制
    執行者，得聲請假扣押。假扣押非有日後不能強制執行或甚
    難執行之虞者，不得為之。請求及假扣押之原因應釋明之。
    前項釋明如有不足，而債權人陳明願供擔保或法院認為適當
    者，法院得定相當之擔保，命供擔保後為假扣押，為民事訴
    訟法第522條第1項、第523條第1項及第526條第1項、第2項
    所明定。又按釋明事實上之主張者，得用可使法院信其主張
    為真實之一切證據。同法第284條前段定有明文。依上開規
    定可知，債權人聲請假扣押，應就其請求及假扣押之原因加
    以釋明。該項釋明如有不足，而債權人陳明願供擔保或法院
    認為適當者，法院得定相當之擔保，命供擔保後為假扣押。
    再按所謂「釋明」者，為當事人提出之證據未能使法院達於
    確信之程度，僅在使法院得薄弱之心證，信其事實上之主張
    大概為如此者即可。又所謂「請求之原因事實」，即本案請
    求所由發生之原因事實；「假扣押之原因」係指債務人日後
    有不能強制執行或甚難執行之虞，或應在外國為強制執行之
    情形，如債務人浪費財產，增加負擔，或就其財產為不利益
    之處分，將成為無資力之狀態，或將移往遠地、逃匿無蹤、
    隱匿財產等。
四、經查：
  (一)查本件原法院假扣押裁定係於99年9月13日送達抗告人，惟
    抗告人早於99年9月8日即已提出抗告狀等情，有送達證書附
    於原法院卷宗、本院收文戳可稽(見本院99年度抗字第1544
    號卷宗第3頁)，故相對人主張抗告人提起本件抗告逾抗告法
    定期間云云，容有誤會，抗告人提起本件抗告應屬合法，先
    予敘明。
  (二)相對人相對人主張抗告人引誘其出資，並因誤信而交付605
    萬元等情，業據國內匯款回條影本為證(見原法院卷第2頁)
    ，且觀之上開匯款回條之匯款人即為相對人，又查系爭605
    萬元債權亦業經何芃穎讓與相對人，並以存證信函通知抗告
    人等情，亦有相對人提出之存證信函、收件回執附卷可稽(
    見本院99年度抗字第1544號卷宗第12、13頁)，故抗告人辯
    稱匯款人為何芃穎，非相對人，相對人所提證據無法證明對
    抗告人有何債權債務關係云云，自不足採。是相對人所提上
    開證據已足使法院產生薄弱心證，信其主張大概如此，自已
    達就假扣押之請求原因事實為「釋明」之程度。
  (三)再查相對人就假扣押原因部分，主張抗告人早於相對人聲請
    假扣押之前(99年7月9日)，即陸續將下列財產變賣或為不利
    益處分：1.抗告人於99年5月27日，將27號房地，為妻田慰
    慈之債務，提供物保，向上海商業儲蓄銀行設定2,040萬元
    最高限額抵押。2.於99年7月9日，將其137號房地過戶賣予
    訴外人林玉華。3.將其名下保時捷跑車於99年9月6日過戶予
    第三人等情，亦提出土地建物謄本、債務人財產歸屬資料清
    單及公路監理查詢資料及車險資料等影本為證(見本院卷第1
    1至20頁)。顯見抗告人確有增加負擔、不利益處分之情事，
    揆諸前開說明，應認相對人亦就假扣押原因已為釋明。
  (四)是以，相對人就請求及假扣押原因均已為釋明，雖尚有不足
    ，惟其業陳明願供擔保以補釋明之不足，其聲請假扣押，即
    屬有據。從而，揆諸首開規定及說明，原法院酌定相當擔保
    金額准許假扣押，並無違誤。抗告意旨指摘原裁定不當，應
    予廢棄，即無理由，應予駁回。
五、據上論結，本件抗告為無理由，爰依裁定如主文。
中    華    民    國   100    年    3     月    30    日
                    民事第五庭
                        審判長法  官  李錦美
                              法  官  陳博享
                              法  官  黃雯惠
正本係照原本作成。
本裁定除以適用法規顯有錯誤為理由外，不得再抗告。如提起再
抗告，應於收受後10日內委任律師為代理人向本院提出再抗告狀
。並繳納再抗告費新台幣１千元。
中    華    民    國   100    年    3     月    31    日
                              書記官  秦慧榮